最高法院刑事判決　　　　　　九十六年度台上字第六二二五號
上　訴　人　甲○○
上列上訴人因偽造有價證券案件，不服台灣高等法院中華民國九
十四年十二月二十三日第二審更審判決（九十四年度上更(一)字第
三八五號，起訴案號：台灣士林地方法院檢察署八十九年度偵字
第四八七二號）提起上訴，本院判決如下：
    主  文
上訴駁回。
    理  由
按刑事訴訟法第三百七十七條規定，上訴於第三審法院，非以判
決違背法令為理由，不得為之。是提起第三審上訴，應以原判決
違背法令為理由，係屬法定要件。如果上訴理由狀並未依據卷內
訴訟資料，具體指摘原判決不適用何種法則或如何適用不當，或
所指摘原判決違法情事，顯與法律規定得為第三審上訴理由之違
法情形，不相適合時，均應認其上訴為違背法律上之程式，予以
駁回。本件上訴人甲○○上訴意旨略稱：(一)上訴人係榮輝印刷有
限公司（下稱榮輝公司）之股東，股權為該公司二分之一，該公
司財務亦由上訴人全權處理，顯見上訴人並非一般會計，原判決
就此一事實未加以考量，認上訴人無權簽發系爭之支票（即原判
決事實所載上訴人偽造之支票），有判決不備理由之違法。(二)原
判決理由認系爭支票僅能用於公司事務上，竟又認該公司負責人
即告訴人林志德個人之保險費，可由公司支票帳戶支出，原判決
有理由矛盾之違法。(三)原判決對於公司根本無結算之事實未予審
酌，對於上訴人為謀息事寧人，且於告訴人保證不再追究之情形
下，始與告訴人為民事和解之事實，未加審酌，遽以該和解書作
為不利於上訴人之論據，自有未合。榮輝公司一切資金均由上訴
人週轉調度而來。上訴人於二十年來為榮輝公司簽發票據，亦從
未有任何股東、員工（包含告訴人）提出質疑，告訴人所稱不知
上訴人有以公司支票調度資金週轉之事，以及所稱有限制上訴人
簽發支票使用範圍之事，均非事實，上訴人既負責榮輝公司資金
之調度，難免有以公司信用向銀行融資款項之事。上訴人多年來
亦均使用公司支票，支付自己與告訴人之私用，縱告訴人稱其無
授權屬實，其多年來默示之行為，亦足令上訴人認為自己有權簽
發系爭支票，原審未查明及此，認定上訴人明知自己無權簽發系
爭支票而故意簽發該支票使用，原判決認事用法有違誤等語。
惟查原判決認定上訴人有原判決事實欄所載之犯行，並以上訴人
所犯背信罪及偽造有價證券罪，有想像競合犯關係，因而撤銷第
一審判決，改判依刑法想像競合犯規定，及修正前刑法連續犯規
定，從一重論處上訴人連續意圖供行使之用而偽造有價證券罪刑
。就論定上訴人偽造有價證券部分，已詳予明所依憑認定之證
據及理由。復就上訴人雖供承伊（上訴人）有簽發如原判決附表
一編號一至十一，編號十三至二十一，編號二十三至二十八所示
之支票使用之事實，而否認犯行，辯稱：伊與榮輝公司負責人林
志德為合夥關係，該公司成立時，林志德即將公司印鑑章及支票
委由伊全權管理使用，伊可直接簽發公司支票使用，並無授權範
圍之限制，榮輝公司所簽發之支票用途並非限於公司業務，尚包
含林志德個人保險費及其他私人用途，可見伊有權簽發系爭支票
等語，認上訴人逾越該公司負責人林志德授權範圍，偽造簽發系
爭支票作私人用途使用之事實，業據榮輝公司負責人林志德於第
一、二審證述明確，並經證人林志明於第一審具結證實，而上訴
人於檢察官偵查中亦供認有未獲林志德授權簽發榮輝公司支票為
私人資金週轉使用之事實，參酌卷附上訴人與榮輝公司代表人林
志德所簽立之和解書內容，上訴人於和解書內亦供承有盜開支票
使用之事實，綜合參酌，足認上訴人有偽造系爭支票之故意及行
為。至於榮輝公司負責人林志德個人之保險費等支出，雖亦曾由
該公司支票帳戶支出，此為另一事實，並不能執以認為上訴人即
得以逾越林志德授權範圍，毫無限制簽發公司支票為私人使用，
上訴人上揭所辯，與事實不符，委無足採等理由綦詳。核原判決
論斷尚無不合，難於遽指有不備理由、理由矛盾或認事用法有違
法之情形。上訴人就偽造有價證券部分之上訴指摘，係徒憑己見
，就原審採證認事職權之適法行使，及原判決已論斷說明之事項
，重複為事實之爭辯，任指原判決有上訴意旨指摘之違誤，核與
法律所規定得為第三審上訴理由之違法情形不相適合。該部分上
訴違背法律上之程式，應予駁回。又關於刑法背信罪，核屬刑事
訴訟法第三百七十六條第五款所列不得上訴於第三審法院之案件
，上訴人就偽造有價證券罪部分之上訴，既經認為不合法，應從
程序上予以駁回。經原判決認與該有價證券罪有裁判上一罪關係
之背信罪部分，亦無從併為實體審理，該部分上訴應併認為不合
法，予以駁回。
據上論結，應依刑事訴訟法第三百九十五條前段，判決如主文。
中　　華　　民　　國　九十六　年　 十一   月　 十五   日
                      最高法院刑事第八庭
                          審判長法官  陳　正　庸
                                法官  賴　忠　星
                                法官  林　開　任
                                法官  宋　　　祺
                                法官  孫　增　同
      本件正本證明與原本無異
                                      書  記  官
中　　華　　民　　國　九十六　年　 十一　 月　二十一　日
                                                      v
